ACORDAO-COMPLETO-2531743

ACÓRDÃO 3578/2022 ATA 21/2022 - PRIMEIRA CÂMARA

VISTOS, relatados e discutidos estes autos de Tomada de Contas Especial instaurada pela Secretaria Especial da Cultura em desfavor da Sociedade Beneficente e Recreativa Imperadores e do Senhor Rodrigo da Silva Costa em razão de omissão no dever de prestar contas dos recursos captados por força do projeto cultural Pronac 144673, que tinha como objetivo subsidiar a Escola de Samba Imperadores do Samba no Desfile de Rua do Carnaval de Porto Alegre no ano de 2015,
ACORDAM os Ministros do Tribunal de Contas da União, reunidos em sessão da 1ª Câmara, ante as razões expostas pelo Relator, em:
9.1. considerar revel o responsável Rodrigo da Silva Costa (CPF: XXX.311.090-XX) , para todos os efeitos, dando-se prosseguimento ao processo, com fulcro no art. 12, § 3º, da Lei 8.443/1992;
9.2. rejeitar as alegações de defesa apresentadas pela Sociedade Beneficente e Recreativa Imperadores (CNPJ: 89.402.531/0001-14) ;
9.3. julgar irregulares, nos termos dos arts. 1º, inciso I, 16, inciso III, alíneas "a" e "c", da Lei 8.443/1992, c/c os arts. 19 e 23, inciso III, da mesma Lei, as contas dos responsáveis Sociedade Beneficente e Recreativa Imperadores (CNPJ: 89.402.531/0001-14) e Rodrigo da Silva Costa (CPF: XXX.311.090-XX) , condenando-os solidariamente ao pagamento da importância a seguir especificada, atualizada monetariamente e acrescida dos juros de mora, calculada a partir da data discriminada até a data da efetiva quitação do débito, fixando-lhes o prazo de quinze dias, para que comprovem, perante o Tribunal, o recolhimento da referida quantia aos cofres do Fundo Nacional de Cultura, nos termos do art. 23, inciso III, alínea "a", da citada Lei, c/c o art. 214, inciso III, alínea "a", do Regimento Interno do TCU. 
Quantificação do débito
	Data de ocorrência
	Valor histórico (R$) 

	4/2/2015
	102.000,00

Valor atualizado do débito (com juros) em 9/6/2022: R$ 161.026,11.
9.4. aplicar individualmente aos responsáveis Sociedade Beneficente e Recreativa Imperadores (CNPJ: 89.402.531/0001-14) e Rodrigo da Silva Costa (CPF: XXX.311.090-XX) , a multa prevista no art. 57 da Lei 8.443/1992 c/c o art. 267 do Regimento Interno do TCU, no valor de R$ 16.000,00 (dezesseis mil reais) , fixando-lhes o prazo de quinze dias, a contar da notificação, para que comprovem, perante o Tribunal (art. 214, III, alínea "a", do Regimento Interno do TCU) , o recolhimento da dívida aos cofres do Tesouro Nacional, atualizada monetariamente desde a data deste acórdão até a data do efetivo recolhimento, se paga após o vencimento, na forma da legislação em vigor;
9.5. autorizar, desde logo, a cobrança judicial das dívidas, caso não atendidas as notificações, na forma do disposto no art. 28, inciso II, da Lei 8.443/1992;
9.6. esclarecer ao responsável Rodrigo da Silva Costa (CPF: XXX.311.090-XX) que, caso se demonstre, por via recursal, a correta aplicação dos recursos, mas não se justifique a omissão da prestação de contas, o débito poderá ser afastado, mas permanecerá a irregularidade das contas, dando-se ensejo à aplicação da multa prevista no art. 58, inciso I, da Lei 8.443/1992;
9.7. encaminhar cópia deste acórdão à Procuradoria da República no Estado do Rio Grande do Sul, nos termos do § 3º do art. 16 da Lei 8.443/1992, c/c o § 7º do art. 209 do Regimento Interno do TCU, para adoção das medidas que entender cabíveis; e
9.8. dar ciência desta deliberação ao Fundo Nacional de Cultura e aos responsáveis.

Primeira Câmara

Secretaria Especial da Cultura.

3. Responsáveis: Sociedade Beneficente e Recreativa Imperadores (CNPJ: 89.402.531/0001- 14) e Rodrigo da Silva Costa (CPF: 607.311.090- 15).

13.1. Ministros presentes: Walton Alencar Rodrigues (Presidente), Benjamin Zymler, Vital do Rêgo e Jorge Oliveira.
13.2. Ministros-Substitutos presentes: Augusto Sherman Cavalcanti (Relator) e Weder de Oliveira.

AUGUSTO SHERMAN

Transcrevo, a seguir, a instrução vazada à peça 96 destes autos, anuída pelo corpo diretivo da Secretaria de Controle Externo de Tomada de Contas Especiais - SecexTCE (peças 97 e 98) :
"INTRODUÇÃO
Cuidam os autos de tomada de contas especial instaurada pela Secretaria Especial da Cultura, em desfavor da Sociedade Beneficente e Recreativa Imperadores (CNPJ: 89.402.531/0001-14) e de Rodrigo da Silva Costa (CPF: XXX.311.090-XX) , em razão de omissão no dever de prestar contas dos recursos captados por força do projeto cultural Pronac 144673, descrito da seguinte forma: 'O presente Projeto pretende subsidiar o carnaval da Escola de Samba Imperadores do Samba, uma das entidades carnavalescas mais tradicional do Carnaval de Porto Alegre, com seus mais de cinquenta anos de história, de forma a subsidiar a confecção de fantasias, das alegorias e adereços para o Desfile de Rua do Carnaval de 2015. Com isso queremos incrementar a Cadeia Produtiva do Carnaval de nossa cidade, criando empregos e renda para os trabalhadores e artistas da entidade, potencializando o carnaval de nossa capital.'.
HISTÓRICO
Em 13/6/2018, com fundamento na IN/TCU 71/2012, alterada pela IN/TCU 76/2016 e DN/TCU 155/2016, o dirigente da instituição Secretaria Especial da Cultura autorizou a instauração da tomada de contas especial (peça 16) . O processo foi registrado no sistema e-TCE com o número 1735/2018.
A Port. nº 448, de 16/07/2014, autorizou a captação do valor de apoio, totalizando R$ 504.580,00, no período de 17/07/2014 a 29/05/2015 (peça 6 e 9) , com prazo para execução dos recursos de 04/02/2015 a 29/05/2015, recaindo o prazo para prestação de contas em 28/6/2015.
A empresa proponente captou recursos autorizados, no montante de R$ 102.000,00, conforme atestam os recibos (peça 7) e/ou extratos bancários (peça 29) .
O fundamento para a instauração da Tomada de Contas Especial, conforme consignado na matriz de responsabilização elaborada pelo tomador de contas, foi a constatação da seguinte irregularidade: 
Omissão ao dever de prestar contas.
Os responsáveis arrolados na fase interna foram devidamente comunicados e, diante da ausência de justificativas suficientes para elidir a irregularidade e da não devolução dos recursos, instaurou-se a tomada de contas especial.
No relatório (peça 36) , o tomador de contas concluiu que o prejuízo importaria no valor original de R$ 102.000,00, imputando-se a responsabilidade a Sociedade Beneficente e Recreativa Imperadores e Rodrigo da Silva Costa, presidente, no período de 26/4/2014 a 26/4/2016, na condição de dirigente. 
Em 3/10/2019, a Controladoria-Geral da União emitiu o relatório de auditoria (peça 37) , em concordância com o relatório do tomador de contas. O certificado de auditoria e o parecer do dirigente do órgão de controle interno concluíram pela irregularidade das presentes contas (peças 38 e 39) .
Em 18/10/2019, o ministro responsável pela área atestou haver tomado conhecimento das conclusões contidas no relatório e certificado de auditoria, bem como do parecer conclusivo do dirigente do órgão de controle interno, manifestando-se pela irregularidade das contas, e determinou o encaminhamento do processo ao Tribunal de Contas da União (peça 40) .
Na instrução inicial (peça 43) , analisando-se os documentos nos autos, verificou-se ser necessária a realização de citação da Sociedade Beneficente e Recreativa Imperadores e de Rodrigo da Silva Costa em razão da omissão no dever de prestar contas dos valores transferidos, no âmbito do projeto incentivado, no período de 4/2/2015 a 29/5/2015, cujo prazo encerrou-se em 28/6/2015.
Verificou-se ser necessária ainda a realização de audiência de Rodrigo da Silva Costa em razão do não cumprimento do prazo originalmente estipulado para prestação de contas do projeto incentivado, cujo prazo encerrou-se em 28/6/2015.
Em cumprimento ao pronunciamento da unidade (peça 45) , foram efetuadas citação da Sociedade Beneficente e Recreativa Imperadores (peças 49, 52, 62 e 63) e citação e audiência de Rodrigo da Silva Costa (peças 51, 58, 50 e 57) .
A Sociedade Beneficente e Recreativa Imperadores solicitou prorrogações de prazo (peça 53 e 59) , tendo os pleitos sido acolhidos (peças 55 e 61) .
O Sr. Rodrigo da Silva Costa solicitou prorrogação de prazo (peça 54) , tendo o pleito sido atendido (peça 56) .
Na instrução antecedente (peça 65) , analisando-se os documentos nos autos, constatou-se que, transcorrido o prazo regimental, os responsáveis permaneceram silentes, razão pela qual deveriam ser considerados revéis, nos termos do art. 12, § 3º, da Lei 8.443/1992, suas contas serem julgadas irregulares e condenados solidariamente ao débito apurado e aplicada aos responsáveis a multa prevista no art. 57 da Lei 8.443/1992.
A Unidade Técnica manifestou-se de acordo com a proposta formulada, a qual contou com a anuência do titular da Sec-TCE/D3 (peça 67) .
A Sociedade Beneficente e Recreativa Imperadores solicitou a realização de medida saneadora, a fim de que fosse informado o nome do dirigente cadastrado no Sistema SalicWeb, requerendo o prazo de dez dias para apresentação de defesa (peça 69) .
O Ministério Público junto ao Tribunal se manifestou em relação ao pleito, nos seguintes termos (peça 70) :
 (...) 
3.	Desse modo, com base nos artigos 11 da Lei n.º 8.443/1992 e 157 do Regimento Interno (RI/TCU) , esta representante do Ministério Público de Contas, preliminarmente ao seu pronunciamento de mérito, submete o feito ao nobre Relator, Ministro-Substituto Augusto Sherman Cavalcanti, a quem compete presidir a instrução do processo, para deliberação acerca da juntada do documento em referência, encaminhando-o, se assim entender pertinente, à Unidade Técnica competente para exame, com o posterior retorno do feito ao Parquet especializado, com vistas à sua intervenção regimental sobre o mérito das presentes contas.
4.	Alternativamente, caso não acolhido o pedido do responsável, requer-se a devolução do processo para pronunciamento deste Ministério Público.
Em seu despacho, o Relator dos autos, Ministro Augusto Sherman Cavalcanti, assim se pronunciou (peça 72) :
 (...) 
Em vista disso, com fundamento nos artigos 11 da Lei n.º 8.443/1992 e 157 do Regimento Interno (RI/TCU) , encaminho o presente feito à SecexTCE a fim de diligenciar à Secretaria Especial da Cultura acerca das informações dos dados do dirigente da entidade, cadastrado no sistema SalicWeb. Também determino à SecexTCE que após a intimação do retorno da referida diligência, conceda o prazo de 10 dias para a Sociedade Beneficente e Recreativa Imperadores (CNPJ: 89.402.531/0001-14) para apresentar defesa.
Por meio do Ofício 3726/2021-TCU/Seproc, de 4/2/2021 (peça 73) a Secretaria Especial da Cultura foi diligenciada para tanto, tendo havido ciência em 18/2/2021 (peça74) . Em resposta, foi encaminhada a seguinte informação (peça 75, p. 4) :
 (...) encaminho a manifestação da Coordenação-Geral de Admissibilidade e Homologação desta Secretaria, Ofício nº 38/2021/CGAH/DFIND/SEFIC/SECULT (SEI nº 0862999) e Ata da reunião ordinária da Sociedade Beneficente Recreativa Imperadores (SEI n. 0862514) , conforme cadastro no sistema SalicWeb no qual consta como dirigente máximo da instituição é o Senhor Rodrigo da Silva Costa, CPF XXX.311.090-XX, RG 8056430047, residente e domiciliado na Rua Ernesto Araújo, n. 1056, bairro São José, Porto Alegre/RS.
Em vista da resposta ofertada, a SecTCE/D3 se manifestou, propondo a notificação da Sociedade Beneficente e Recreativa Imperadores para que apresentasse, no prazo de dez dias, defesa relativa à citação constante da peça 43, anexando-se ao ofício as peças 43, 44, 45, 70, 72, 73 e 75 (peça 77) .
A Unidade Técnica manifestou-se de acordo com a proposta formulada pelo titular da SecTCE/D3 (peça 78) .
A entidade foi diligenciada por meio do Ofício 20922/2021-TCU/Seproc, de 28/4/2021 (peça 80) , tendo havido ciência em 28/6/2021 (peça 82) . Foi diligenciada ainda por meio do Ofício 30287/2021-TCU/Seproc, de 9/6/2021 (peça 81) , tendo havido ciência em 9/8/2021 (peças 94-95) .
Em resposta, foi encaminhada defesa da responsável (peça 84) e documentação para fins de comprovação de execução do projeto (peças 85-93) .
EXAME TÉCNICO
Conforme se constata na instrução inicial (peça 43) , sugeriu-se a realização de citação da Sociedade Beneficente e Recreativa Imperadores e de Rodrigo da Silva Costa em razão da omissão no dever de prestar contas.
Em razão de terem permanecido silentes, chegou-se à conclusão, na instrução de peça 65, de que os responsáveis deveriam ser considerados revéis e suas contas fossem julgadas irregulares, condenando-os solidariamente ao débito apurado e aplicando-lhes a multa prevista no art. 57 da Lei 8.443/1992. A Unidade Técnica manifestou-se de acordo com a proposta formulada (peça 67) .
Contudo, foi solicitada pela Sociedade Beneficente e Recreativa Imperadores a realização de medida saneadora (a fim de que fosse informado o nome do dirigente cadastrado no Sistema SalicWeb) e requerido prazo de dez dias para apresentação de defesa (peça 69) . O Relator dos autos determinou que fosse realizada diligência à Secretaria Especial da Cultura nesse sentido e que após a intimação do retorno da diligência fosse concedido o prazo de dez dias para que a Sociedade Beneficente e Recreativa Imperadores apresentasse defesa (peça 72) .
Após o encaminhamento pela Secretaria Especial da Cultura das informações solicitadas (peça 75, p. 4) , propôs-se a notificação da Sociedade Beneficente e Recreativa Imperadores para que apresentasse sua defesa relativa à citação constante da peça 43, anexando-se ao ofício as peças 43, 44, 45, 70, 72, 73 e 75 (peças 77-78) .
A entidade foi diligenciada (peça 80-82 e 94-95) , tendo encaminhado defesa (peça 84) e documentação para fins de comprovação de execução do projeto (peças 85-93) . Passa-se a analisar, portanto, as alegações apresentadas.
Foram apresentadas pela Sociedade Beneficente e Recreativa Imperadores as seguintes alegações (peça 84) :
a) o subsídio tinha como objetivo a confecção de fantasias, alegorias e adereços para o desfile do carnaval do ano de 2015. Os objetivos específicos eram realizar a compra de materiais para confecção de seiscentas fantasias e montagem de quatro carros alegóricos. As fantasias confeccionadas seriam distribuídas de forma gratuita para a comunidade, sendo duzentas para bateria, cem para ala das baianas e trezentas para outras três alas da comunidade;
b) houve certa dificuldade em obter os documentos necessários à comprovação da aplicação dos recursos, pois o projeto foi realizado em 2015, sendo que de 2015 até hoje alternaram-se quatro presidentes diferentes: Luis Carlos Amorin (2008 até 2015) , Rodrigo Costa (2015 a 2018) , Érico Leoti (2015 a 2020) e Luana Costa (desde 2021) ;
c) como forma de comprovar a aplicação dos recursos, foi solicitado aos integrantes da escola que se manifestassem acerca da participação no carnaval realizado em 2015. Os poucos participantes encontrados, em razão do fechamento da quadra, declararam que participaram e receberam gratuitamente as fantasias confeccionadas para as alas bateria e baianas. Em anexo, consta declaração particular e documento de identificação dos declarantes Matheus dos Santos Nagera, Thayson Sampaio Marques, Daeli dos Santos Costa Pumacena, Mario Assanchy da Cruz Ramos e Alexsandro Silva dos Santos, que confirmaram participação na bateria, e de Katisleine Escobar Assunção e Leocádia Conceição Rodrigues Escobar, que confirmaram participação na ala das baianas. Consta ainda fotografias dos declarantes no dia do desfile, que comprovam a efetiva execução do projeto;
d) é possível identificar prova da realização do evento, nos registros midiáticos da época: imagens capturadas de tela do site G1, que realizou matéria em referência às campeãs do carnaval de 2015 de Porto Alegre, nas quais se vê integrantes da Imperadores do Samba desfilando no Complexo Cultural do Porto Seco de Porto Alegre (http://g1.globo.com/rs/rio-grande-do-sul/noticia/2015/02/campeas-do-carnaval-2015-de-porto-alegre-voltam-ao-sambodromo.html) .
e) foi veiculada matéria na RBSTV, a respeito do desfile das campeãs do carnaval de 2015, oportunidade em que a Imperadores do Samba, que foi campeã desse carnaval, desfilou. É possível encontrar a matéria completa aos 28 segundos do vídeo, acessando o link: https://globoplay.globo.com/v/3986814/;
f) conforme se extrai dos documentos dos autos, o valor da captação foi transferido para a conta MINC PRONAC em data anterior à execução do projeto, conforme demonstrado nas imagens acima e nos documentos em anexo, ficando evidente que o evento ocorreu após a aprovação do projeto e transferência do valor e que o projeto foi efetivamente realizado, demonstrando boa-fé da pessoa jurídica na condução da proposta realizada; e
g) destaca-se que a responsabilidade assumida pela pessoa jurídica perante a administração, neste caso, estava restrita à execução do projeto cultural nos moldes do plano apresentado ao Ministério da Cultura, o que, conforme visto, foi realizado, inclusive com vistas à democratização de acesso, conforme se observa nas declarações em anexo. A responsabilidade, no que diz respeito à prestação de contas, compete exclusivamente ao gestor responsável, à época, razão peça requer-se a exclusão da pessoa jurídica da relação processual.
Análise
Cumpre informar inicialmente que no parecer consolidado do projeto cultural Pronac 144673 (peça 2) constam as informações abaixo elencadas:
a) o projeto pretendeu subsidiar o carnaval da Escola de Samba Imperadores do Samba, com ingressos populares, a confecção de seiscentas fantasias distribuídas gratuitamente, quatro carros alegóricos e adereços para o desfile de rua do Carnaval de 2015;
b) o projeto atendia aos objetivos descritos no art. 3º da Lei 8.313/1991, mediante a realização de espetáculo, confecção de fantasias, carros alegóricos e adereços, que seriam distribuídos gratuitamente para os desfiles;
c) tinham-se, como indicadores para avaliação final do projeto, a fidelidade das informações prestadas pelo proponente, o público previsto para acesso ao produto resultante e o plano de divulgação;
d) o proponente informou que haveria fácil acesso às pessoas portadoras de necessidades especiais, bem como acesso dos idosos, sendo-lhes reservado um espaço seguro e adequado, sendo observadas as orientações no que se refere à criança e ao adolescente, segundo o Estatuto da Criança e Adolescente (ECA) ;
e) o projeto iria disponibilizar fantasias para aproximadamente cento e cinquenta pessoas com idade acima de sessenta anos, que compunham as alas das baianas e da velha guarda da entidade;
f) a estratégia para a democratização de acesso procuraria atingir todas as classes sociais, com ingressos a preços populares, além de mais de dez por cento, distribuídos para a população de baixa renda;
g) foi informado ao proponente que para a prestação de contas deveria ser apresentado o material de mídia e divulgação, comprovando a distribuição gratuita dos produtos culturais a beneficiários que atendiam às condições estabelecidas pelo MinC, em atendimento ao inc. III do art. 27 do Decreto 5761/2006; e
h) a análise técnica se baseou nas informações disponibilizadas pelo proponente, sendo essas de sua responsabilidade.
Com base nas informações acima, constata-se que que o proponente estava ciente de que o projeto deveria ser executado nos termos do referido parecer, sendo assegurados, entre outros, fácil acesso às pessoas portadoras de necessidades especiais, bem como acesso dos idosos, sendo-lhes reservado um espaço seguro e adequado; democratização de acesso, a fim de atender a todas as classes sociais, com ingressos a preços populares, e distribuídos para a população de baixa renda. Além do mais, foi informado que quando da prestação de contas deveria ser apresentado o material de mídia e divulgação, comprovando a distribuição gratuita dos produtos culturais a beneficiários que atendiam às condições estabelecidas pelo MinC.
A fim de comprovar a aplicação dos recursos do projeto, a responsável informou que sete pessoas declararam que participaram e receberam gratuitamente as fantasias confeccionadas para as alas bateria e baianas (Matheus dos Santos Nagera, Thayson Sampaio Marques, Daeli dos Santos Costa Pumacena, Mario Assanchy da Cruz Ramos, Alexsandro Silva dos Santos, Katisleine Escobar Assunção e Leocádia Conceição Rodrigues Escobar) . Além dessa documentação, foram apresentadas fotografias dos declarantes no dia do desfile, com o objetivo de comprovar a efetiva execução do projeto.
Esses elementos não são suficientes, de forma isolada, para a comprovação de execução do projeto. Em primeiro lugar, porque se tratam de apenas sete declarações, não sendo esse número, sequer, representativo do universo de fantasias previsto. Em segundo lugar, porque na documentação apresentada não foi apresentado material de mídia e divulgação, comprovando a distribuição gratuita dos produtos culturais a beneficiários que atendiam às condições estabelecidas pelo MinC, em atendimento ao inc. III do art. 27 do Decreto 5.761/2006, abaixo transcrito:
Art. 27.  Dos programas, projetos e ações realizados com recursos incentivados, total ou parcialmente, deverá constar formas para a democratização do acesso aos bens e serviços resultantes, com vistas a:
 (...) 
III - promover distribuição gratuita de obras ou de ingressos a beneficiários previamente identificados que atendam às condições estabelecidas pelo Ministério da Cultura;
Não procede a alegação de que houve dificuldade na obtenção da documentação necessária à comprovação da aplicação dos recursos com base no fato de vários presidentes terem gerido a entidade. Isto porque nos termos do art. 83 da Instrução Normativa MinC 1/2013, abaixo transcrito, os documentos deveriam ser guardados pelo prazo de dez anos contados a partir da aprovação da prestação de contas:
Art. 83. Cabe ao proponente emitir comprovantes em favor dos doadores ou patrocinadores, bem como manter o controle documental das receitas e despesas do projeto pelo prazo de dez anos, contados da aprovação da prestação de contas, à disposição do MinC e dos órgãos de controle e fiscalização, caso seja instado a apresentá-las, conforme previsto no art. 36 da Instrução Normativa RFB nº 1.131, de 21 de fevereiro de 2011.
Conforme consta no parecer consolidado do projeto cultural (peça 2) , o proponente informou que haveria fácil acesso às pessoas portadoras de necessidades especiais, bem como acesso dos idosos, sendo-lhes reservado um espaço seguro e adequado. Verifica-se, todavia, que na documentação encaminhada não há elementos que demonstrem ter havido democratização de acesso aos bens e serviços resultantes do projeto, em desacordo com o disposto no art. 27, inc. II, do Decreto 5.761/2006, conforme se verifica abaixo:
Art. 27.  Dos programas, projetos e ações realizados com recursos incentivados, total ou parcialmente, deverá constar formas para a democratização do acesso aos bens e serviços resultantes, com vistas a:
 (...) 
II - proporcionar condições de acessibilidade a pessoas idosas, nos termos do art. 23 da Lei no 10.741, de 1o de outubro de 2003, e portadoras de deficiência, conforme o disposto no art. 46 do Decreto no 3.298, de 20 de dezembro de 1999;
Por fim, foi alegado que a responsabilidade pela prestação de contas cabe exclusivamente ao gestor responsável, à época. Tal alegação não procede, haja vista que a Sociedade Beneficente e Recreativa Imperadores foi beneficiada com os recursos, mas não comprovou sua regular aplicação, devendo ser responsabilizada solidariamente com o responsável Rodrigo da Silva Costa. Esse entendimento encontra amparo no Relatório que fundamentou o Acórdão 8779/2021-TCU-Primeira Câmara, cujo trecho consta transcrito abaixo:  
87. Como é cediço, os patrocínios recebidos com amparo na Lei 8.313/1991 são recursos federais originários de renúncia fiscal da União, sujeitando as empresas que deles se beneficiam, para a execução de projeto cultural, ao dever legal de apresentar a correspondente prestação de contas.
A responsabilização dessas empresas deve ser estendida, solidariamente, às pessoas físicas de seus dirigentes, especialmente nos casos de omissão no dever de prestar contas, em que se configura infração que deve ser imputada à pessoa física do gestor, e não apenas às empresas.
88. O entendimento nesse sentido, em casos de natureza análoga ao em questão, há muito se encontra consolidado na jurisprudência do TCU, que considera a responsabilidade da empresa caracterizada pelo fato dela ter sido beneficiada com os recursos, sem que houvesse a comprovação do seu bom e regular emprego, e a responsabilização do representante legal como decorrência da natureza pública dos recursos públicos federais originários de renúncia tributária da União, por força da Lei 8.313/1991. Nessa linha, apresenta-se alguns enunciados da Jurisprudência Selecionada do TCU:
- Em caso de débito oriundo de aplicação dos recursos recebidos com amparo na Lei 8.313/1991 (Lei Rouanet) , são condenados solidariamente a empresa responsável pela captação dos recursos e o seu representante legal. A responsabilidade da empresa baseia-se no fato dela ter sido beneficiada com os recursos sem que houvesse a comprovação do seu bom e regular emprego. Já a responsabilização do representante legal decorre do entendimento de que os patrocínios recebidos com amparo na mencionada lei constituem recursos públicos federais originários de renúncia tributária da União. (Acórdão 1600/2010-TCU-Primeira Câmara) 
- Sempre que juridicamente viável, deve ser promovida a citação solidária da sociedade empresária com seu dirigente, nos casos de tomada de contas especial que envolva renúncia fiscal, a exemplo das atividades desenvolvidas com recursos financeiros captados com amparo na Lei 8.313/1991 (Lei Rouanet) , mormente porque a omissão no dever de prestar contas configura infração que merece ser imputada à pessoa física do gestor, e não apenas à empresa. (Acórdão 4028/2010-TCU-Segunda Câmara) 
- São solidariamente responsáveis os sócios que exercem atividade de gerência na sociedade empresária responsabilizada pela má aplicação dos recursos públicos a ela repassados na forma da Lei 8.313/1991 (Lei Rouanet) . (Acórdão 4997/2020-TCU-Primeira Câmara) 
- A responsabilidade pelo débito decorrente de patrocínios concedidos com base na Lei 8.313/9191 (Lei Rouanet) é da empresa responsável pela captação dos recursos e do seu representante legal, em regime de solidariedade. (Acórdão 7374/2010-TCU-Primeira Câmara) 
Conclusão
Pelo exposto, não devem ser acatadas as alegações apresentadas pela Sociedade Beneficente e Recreativa Imperadores, relativa à citação constante da peça 43. O responsável Rodrigo da Silva Costa deve ser considerado revel, para todos os efeitos, dando-se prosseguimento ao processo, com fulcro no art. 12, § 3º, da Lei 8.443/1992, conforme análise constante à peça 65.
Prescrição da Pretensão Punitiva
Vale ressaltar que a pretensão punitiva do TCU, conforme Acórdão 1441/2016-TCU-Plenário, Relator Min. Benjamin Zymler, que uniformizou a jurisprudência acerca dessa questão, subordina-se ao prazo geral de prescrição indicado no art. 205 do Código Civil, que é de dez anos, contado da data de ocorrência da irregularidade sancionada, nos termos do art. 189 do Código Civil, sendo este prazo interrompido pelo ato que ordenar a citação, a audiência ou a oitiva dos responsáveis.
No caso em exame, não ocorreu a prescrição, uma vez que a irregularidade sancionada ocorreu em 29/6/2015, e os atos de ordenação de citação ocorreram em 12/2/2020 (peça 45) .
Cumulatividade de multas 
Quanto à possibilidade de aplicação cumulativa das multas dos arts. 57 e 58, inciso I, da Lei 8.443/1992, ainda que seja adequada a realização de citação e audiência do responsável, por força do disposto no art. 209, § 4º, do Regimento Interno do TCU, o Tribunal reconhece que existe relação de subordinação entre as condutas de 'não comprovação da aplicação dos recursos' e de 'omissão na prestação de contas', sendo a primeira consequência da segunda, o que enseja, na verificação das duas irregularidades, a aplicação da multa do art. 57, com o afastamento da multa do art. 58, inciso I, em atenção ao princípio da absorção (Acórdão 9579/2015-TCU-Segunda Câmara, Relator Min. Vital do Rêgo; Acórdão 2469/2019-TCU-Primeira Câmara, Relator Min. Augusto Sherman) .
Conforme leciona Cezar Bitencourt (Tratado de Direito Penal: parte geral - 8ª Edição - São Paulo: Saraiva, 2003. Pg. 565) , na absorção, ' (...) a pena do delito mais grave absorve a pena do delito menos grave, que deve ser desprezada'. No caso concreto, a 'omissão no dever de prestar contas', embora seja uma irregularidade autônoma, funciona como fase ou meio para a consecução da 'não comprovação da aplicação dos recursos', havendo clara relação de interdependência entre essas condutas. Dessa forma, recaindo as duas ocorrências num mesmo gestor, deve prevalecer a pena do delito mais grave, qual seja, a multa do art. 57, da Lei 8.443/1992.
Cumpre observar, ainda, que a conduta do responsável, consistente nas irregularidades 'não comprovação da boa e regular aplicação dos recursos federais repassados em face da omissão no dever de prestar contas' e 'não cumprimento do prazo para apresentação de prestação de contas pelo gestor dos recursos', configura violação não só às regras legais, mas também aos princípios basilares da administração pública, eis que, em última análise, ocorre o comprometimento da necessária satisfação à sociedade sobre o efetivo emprego dos recursos públicos postos à disposição do responsável, por força do instrumento de repasse em questão.
Nesses casos, em que fica evidente a falta de transparência e lisura, não há como afastar as suspeitas sempre presentes de que a totalidade dos recursos públicos federais, transferida ao responsável, tenha sido integralmente desviada, em prol de gestor ímprobo, ou de pessoas por ele determinadas, a revelar grave inobservância de dever de cuidado no trato com a coisa pública, isto é, ato praticado com culpa grave, pois, na espécie, a conduta do responsável se distancia daquela que seria esperada de um administrador público minimante diligente, num claro exemplo de erro grosseiro a que alude o art. 28 do Decreto-lei 4.657/1942 (Lei de Introdução às Normas do Direito Brasileiro) , incluído pela Lei 13.655/2018 (Acórdão 1689/2019-TCU-Plenário, Relator Min. Augusto Nardes; Acórdão 2924/2018-TCU-Plenário, Relator Min. José Mucio Monteiro; Acórdão 2391/2018-TCU-Plenário, Relator Min. Benjamin Zymler) . 
CONCLUSÃO
Em face da análise promovida na seção 'Exame Técnico', verifica-se que a responsável Sociedade Beneficente e Recreativa Imperadores, apesar de notificada para que apresentasse, no prazo de dez dias, defesa relativa à citação constante da peça 43, não logrou comprovar a boa e regular aplicação dos recursos.
Instado a se manifestar, Rodrigo da Silva Costa optou pelo silêncio, configurando a revelia, nos termos do § 3º, do art. 12, da Lei 8.443/1992, conforme análise constante na peça 65.
Verifica-se que não houve a prescrição da pretensão punitiva, conforme análise já realizada.
Tendo em vista que não constam dos autos elementos que permitam reconhecer a boa-fé dos responsáveis ou a ocorrência de outras excludentes de culpabilidade, sugere-se que suas contas sejam julgadas irregulares, nos termos do art. 202, § 6º, do Regimento Interno do TCU, com a imputação do débito atualizado monetariamente e acrescido de juros de mora, nos termos do art. 202, § 1º do Regimento Interno do TCU, descontado o valor eventualmente recolhido, com a aplicação da multa prevista no art. 57 da Lei 8.443/1992.
PROPOSTA DE ENCAMINHAMENTO
Diante do exposto, submetemos os autos à consideração superior, propondo ao Tribunal:
considerar revel o responsável Rodrigo da Silva Costa (CPF: XXX.311.090-XX) , para todos os efeitos, dando-se prosseguimento ao processo, com fulcro no art. 12, § 3º, da Lei 8.443/1992;
rejeitar as alegações de defesa apresentadas pela Sociedade Beneficente e Recreativa Imperadores (CNPJ: 89.402.531/0001-14) ; 
julgar irregulares, nos termos dos arts. 1º, inciso I, 16, inciso III, alíneas a e c, da Lei 8.443/1992, c/c os arts. 19 e 23, inciso III, da mesma Lei, as contas dos responsáveis Sociedade Beneficente e Recreativa Imperadores (CNPJ: 89.402.531/0001-14) e Rodrigo da Silva Costa (CPF: XXX.311.090-XX) , condenando-os solidariamente ao pagamento da importância a seguir especificada, atualizada monetariamente e acrescida dos juros de mora, calculada a partir da data discriminada até a data da efetiva quitação do débito, fixando-lhes o prazo de quinze dias, para que comprovem, perante o Tribunal, o recolhimento da referida quantia aos cofres do Fundo Nacional de Cultura, nos termos do art. 23, inciso III, alínea 'a', da citada lei, c/c o art. 214, inciso III, alínea 'a', do Regimento Interno do TCU. 
Quantificação do débito
	Data de ocorrência
	Valor histórico (R$) 

	4/2/2015
	102.000,00

Valor atualizado do débito (com juros) em 25/8/2021: R$ 153.891,15.
aplicar individualmente aos responsáveis Sociedade Beneficente e Recreativa Imperadores (CNPJ: 89.402.531/0001-14) e Rodrigo da Silva Costa (CPF: XXX.311.090-XX) , a multa prevista no art. 57 da Lei 8.443/1992 c/c o art. 267 do Regimento Interno do TCU, fixando-lhes o prazo de quinze dias, a contar da notificação, para que comprovem, perante o Tribunal (art. 214, III, alínea 'a', do Regimento Interno do TCU) , o recolhimento da dívida aos cofres do Tesouro Nacional, atualizada monetariamente desde a data do acórdão que vier a ser proferido por este Tribunal até a data do efetivo recolhimento, se paga após o vencimento, na forma da legislação em vigor;
autorizar, desde logo, a cobrança judicial das dívidas, caso não atendidas as notificações, na forma do disposto no art. 28, inciso II, da Lei 8.443/1992;
autorizar também, desde logo, se requerido, com fundamento no art. 26 da Lei 8.443, de 1992, c/c o art. 217, §§ 1º e 2º do Regimento Interno do TCU, o parcelamento da (s) dívida (s) em até 36 parcelas, incidindo, sobre cada parcela, corrigida monetariamente, os correspondentes acréscimos legais, fixando-lhe o prazo de quinze dias, a contar do recebimento da notificação, para comprovar, perante o Tribunal, o recolhimento da primeira parcela, e de trinta dias, a contar da parcela anterior, para comprovar os recolhimentos das demais parcelas, devendo incidir, sobre cada valor mensal, atualizado monetariamente, os juros de mora devidos, no caso do débito, na forma prevista na legislação em vigor, alertando os responsáveis de que a falta de comprovação do recolhimento de qualquer parcela importará o vencimento antecipado do saldo devedor, nos termos do § 2º do art. 217 do Regimento Interno deste Tribunal;
esclarecer ao responsável Rodrigo da Silva Costa (CPF: XXX.311.090-XX) que, caso se demonstre, por via recursal, a correta aplicação dos recursos, mas não se justifique a omissão da prestação de contas, o débito poderá ser afastado, mas permanecerá a irregularidade das contas, dando-se ensejo à aplicação da multa prevista no art. 58, inciso I, da Lei 8.443/1992;
enviar cópia do Acórdão a ser prolatado à Procuradoria da República no Estado do Rio Grande do Sul, nos termos do § 3º do art. 16 da Lei 8.443/1992, c/c o § 7º do art. 209 do Regimento Interno do TCU, para adoção das medidas cabíveis; e
enviar cópia do acórdão que vier a ser proferido ao Fundo Nacional de Cultura e aos responsáveis, para ciência, informando que a presente deliberação, acompanhada do Relatório e do Voto que a fundamenta, está disponível para a consulta no endereço www.tcu.gov.br/acordaos, além de esclarecer que, caso requerido, o TCU poderá fornecer sem custos as correspondentes cópias, de forma impressa."
Em seu parecer à peça 99, a represente do Ministério Público junto ao TCU, Procuradora-Geral Cristina Machado da Costa e Silva, ao concordar com a unidade técnica, emitiu as seguintes considerações:
	"Trata-se de Tomada de Contas Especial instaurada pela Secretaria Especial da Cultura em desfavor da Sociedade Beneficente e Recreativa Imperadores e do Senhor Rodrigo da Silva Costa em razão de omissão no dever de prestar contas dos recursos captados por força do projeto cultural Pronac 144673, que tinha como objetivo subsidiar a Escola de Samba Imperadores do Samba no Desfile de Rua do Carnaval de Porto Alegre no ano de 2015.
2.	O exame empreendido pela Unidade Técnica resultou em proposta uniforme de julgar irregulares as contas dos responsáveis, condená-los solidariamente em débito e aplicar-lhes de forma individual a multa capitulada no art. 57 da Lei n.º 8.443/92 (Peças 96 a 98) .
3.	Em relação ao exame da prescrição, a Unidade Técnica verificou a inocorrência da prescrição punitiva de acordo com os critérios do Acórdão 1441/2016-TCU-Plenário, tendo em vista que transcorreram menos de dez anos desde o acontecimento da irregularidade sancionada (2015) até a ordenação da citação (2020) .
4.	Não obstante a convergência com a Unidade Técnica quanto às demais questões de mérito, dela divergimos a respeito dos critérios adotados para a verificação da prescrição na presente TCE.
5.	No que toca às premissas que devem orientar a análise da prescrição, em recentes pareceres exarados nos processos de controle externo, após a tese firmada pelo Supremo Tribunal Federal no RE n.º 636.886 (Tema 899 da repercussão geral) , esta representante do Ministério Público de Contas tem defendido que seja adotado o regime previsto na Lei n.º 9.873/1999 como solução adequada para regular a prescrição para a atuação do Tribunal, até que sobrevenha norma específica, tanto por observar os parâmetros que preponderam no conjunto de normas do direito público, como por ser, também, a norma que já vem sendo utilizada pelo STF para reger a limitação temporal ao poder sancionador do TCU. Outrossim, entende-se que deva ser aplicado o mesmo marco normativo para as pretensões punitiva e de ressarcimento do dano ao erário.
6.	Conforme entendimento consolidado da Suprema Corte, a existência de precedente firmado pelo Plenário autoriza o julgamento imediato de causas que versem sobre o mesmo tema, independentemente da publicação ou do trânsito em julgado do 'leading case' (ARE 673.256-AgR, rel. Min. Rosa Weber; ARE 930.647-AgR/PR, rel. Min. Roberto Barroso; RE 611.683-AgR/DF, rel. Min. Dias Toffoli, entre outros) .
7.	Cabe registrar que a prescrição e a decadência são matérias de ordem pública que podem ser arguidas em qualquer tempo e grau de jurisdição e, inclusive, ser reconhecidas de ofício pelo julgador, o que nos leva à convicção de que o novo entendimento veiculado pelo RE n.º 636.886 tem aplicação imediata a todos os processos em curso no TCU, independentemente da época da ocorrência dos fatos.
8.	A Lei n.º 9.873/1999 apresenta um prazo geral, de cinco anos (art. 1.º, caput) , e um prazo especial, previsto no art. 1.º, § 2.º, a saber: 'quando o fato objeto da ação punitiva da Administração também constituir crime, a prescrição reger-se-á pelo prazo previsto na lei penal'. Com relação a essa particular hipótese, registre-se o entendimento do STJ no sentido de que a pretensão punitiva da Administração Pública em relação à infração administrativa que também configura crime em tese somente se sujeita ao prazo prescricional criminal quando instaurada a respectiva ação penal (REsp 1116477/DF, Rel. Ministro TEORI ALBINO ZAVASCKI, PRIMEIRA TURMA, julgado em 16/08/2012, DJe 22/08/2012) . Como não há notícia nos autos sobre a instauração de ação penal que verse sobre os fatos objeto desta TCE, cumpre-nos adotar o prazo geral quinquenal para a análise da prescrição no caso concreto.
9.	No que toca ao termo inicial do prazo, deve ser considerada a data da prática da infração, nos termos do art. 1.º da Lei n.º 9.873/1999. No caso concreto, admitir-se-á, para fins de fixação do termo inicial do prazo prescricional, o dia posterior ao término do prazo estabelecido para prestação de contas: 29/6/2015.
10.	Prevê a Lei n.º 9.873/1999 que a prescrição se interrompe 'pela notificação ou citação do indiciado ou acusado, inclusive por meio de edital' (art. 2.º, inciso I) . Aqui cumpre destacar que, nesse regime legal, a interrupção se dá pela notificação ou citação propriamente dita, e não pelo despacho que a ordena. A prescrição também se interrompe 'por qualquer ato inequívoco, que importe apuração do fato' (art. 2.º, inciso II) .
11.	Sob esses fundamentos, houve a interrupção da prescrição pelo menos nas seguintes datas:
	- em 12/6/2018, data de emissão do Laudo Final da Prestação de Contas (Peça 16) ;
	- em 10/10/2018, data em que os responsáveis foram notificados sobre a reprovação da prestação de contas (Peças 24 a 27) ;
	- em 19/8/2019, data do Relatório do Tomador de Contas Especial (Peça 36) ;
	- em 24/10/2019, data da autuação do processo no TCU.
12.	Apenas por esse limitado retrospecto, verifica-se que não restou caracterizado no caso concreto o decurso do prazo prescricional previsto no art. 1.º, caput, da Lei n.º 9.873/1999.
13. 	Desse modo, constatada a inocorrência da prescrição da pretensão punitiva e ressarcitória no presente processo, esta representante do Ministério Público de Contas manifesta-se de acordo com a proposta de encaminhamento alvitrada pela Unidade Técnica (Peças 96 a 98) ."
É o relatório.

Guilherme Grando (110.784/OAB-RS) e outros, representando Sociedade Beneficente e Recreativa Imperadores.

Procuradora-Geral Cristina Machado da Costa e Silva.

TOMADA DE CONTAS ESPECIAL. SECRETARIA ESPECIAL DA CULTURA. OMISSÃO NO DEVER DE PRESTAR CONTAS DOS RECURSOS CAPTADOS POR FORÇA DO PROJETO CULTURAL PRONAC 144673, QUE TINHA COMO OBJETIVO SUBSIDIAR A ESCOLA DE SAMBA IMPERADORES DO SAMBA NO DESFILE DE RUA DO CARNAVAL DE PORTO ALEGRE NO ANO DE 2015. CITAÇÃO DA EMPRESA PROPONENTE E DE SEU DIRIGENTE. AUDIÊNCIA DO DIRIGENTE. REVELIA DO DIRIGENTE. REJEIÇÃO DAS ALEGAÇÕES DE DEFESA APRESENTADAS PELA EMPRESA. CONTAS IRREGULARES. DÉBITO SOLIDÁRIO. MULTAS INDIVIDUAIS.

TOMADA DE CONTAS ESPECIAL (TCE)

Secretaria de Controle Externo de Tomada de Contas Especial (SecexTCE).

Trata-se de Tomada de Contas Especial instaurada pela Secretaria Especial da Cultura em desfavor da Sociedade Beneficente e Recreativa Imperadores e do Senhor Rodrigo da Silva Costa em razão de omissão no dever de prestar contas dos recursos captados por força do projeto cultural Pronac 144673, que tinha como objetivo subsidiar a Escola de Samba Imperadores do Samba no Desfile de Rua do Carnaval de Porto Alegre no ano de 2015.
Para a execução do objeto do projeto cultural, foi autorizada a captação do valor de R$ 504.580,00, no período de 17/7/2014 a 29/5/2015 (peça 6 e 9) , com prazo para execução dos recursos de 4/2/2015 a 29/5/2015, recaindo o prazo para prestação de contas em 28/6/2015.
A empresa proponente captou recursos autorizados, no montante de R$ 102.000,00 (peças 7 e 29) .
No âmbito deste Tribunal, após exame preliminar dos elementos que compõem os autos, a Secretaria de Controle Externo de Tomada de Contas Especiais (SecexTCE) promoveu a citação solidária da empresa Sociedade Beneficente e Recreativa Imperadores e de seu dirigente no período de 26/4/2014 a 26/4/2016, Sr. Rodrigo da Silva Costa (peça 43) .
Em razão de terem permanecido silentes, a SecexTCE concluiu que os responsáveis deveriam ser considerados revéis e que suas contas fossem julgadas irregulares, condenando-os solidariamente ao débito apurado e aplicando-lhes a multa prevista no art. 57 da Lei 8.443/1992 9 (peças 65-67) . 
Contudo, foi solicitada pela Sociedade Beneficente e Recreativa Imperadores a realização de medida saneadora (a fim de que fosse informado o nome do dirigente cadastrado no Sistema SalicWeb) e requerido prazo de dez dias para apresentação de defesa (peça 69) . Em vista disso, determinei que fosse realizada diligência à Secretaria Especial da Cultura nesse sentido e que após a intimação do retorno da diligência fosse concedido o prazo de dez dias para que a empresa apresentasse defesa (peça 72) .
Após o encaminhamento pela Secretaria Especial da Cultura das informações solicitadas (peça 75, p. 4) , a Sociedade Beneficente e Recreativa Imperadores foi notificada novamente para que apresentasse sua defesa, tendo encaminhado as suas alegações de defesa (peças 84-93) .
Em sua derradeira instrução (peças 96-98) , a unidade técnica propõe julgar irregulares as contas dos responsáveis, condená-los solidariamente em débito e aplicar-lhes de forma individual a multa capitulada no art. 57 da Lei n.º 8.443/92.
Por seu turno, o Ministério Público junto ao TCU, em parecer da lavra da Procuradora-Geral Cristina Machado da Costa e Silva, divergiu a respeito dos critérios adotados para a verificação da prescrição na presente TCE, tendo como fundamento o art. 1.º, caput, da Lei 9.873/1999, concluindo pela inocorrência da prescrição da pretensão punitiva e ressarcitória no presente caso. Por esse motivo o MP/TCU manifestou-se de acordo com a proposta da unidade técnica (peça 99) .
Acolho o encaminhamento proposto pela unidade técnica, a qual teve a anuência da representante do Parquet especial, cuja análise adoto como parte das minhas razões de decidir.
No caso em apreço, os responsáveis foram regularmente citados (peças 52, 58, 63, 82 e 94-95) . No entanto, apenas a empresa Sociedade Beneficente e Recreativa Imperadores apresentou alegações de defesa. O Sr. Rodrigo da Silva Costa não compareceu aos autos para apresentar suas alegações de defesa, tampouco recolheu aos cofres públicos o valor do débito apurado. Nos termos do art. 12, § 3º, da Lei 8.443/1992, deve então ser considerado revel, dando-se prosseguimento aos autos.
No que tange à Sociedade Beneficente e Recreativa Imperadores, conforme analisado pela SecexTCE na instrução transcrita para o relatório precedente, não devem ser acatadas as alegações apresentadas pela empresa. Os elementos trazidos aos autos não foram aptos para comprovar a boa e regular aplicação dos recursos, uma vez que na documentação apresentada não foi demonstrado material de mídia e divulgação, comprovando a distribuição gratuita dos produtos culturais a beneficiários que atendiam às condições estabelecidas pelo MinC. 
 Quanto a alegada responsabilidade exclusiva do gestor responsável pela prestação de contas, o entendimento desta Corte é no sentido de que devem ser responsabilizados solidariamente a empresa responsável pela captação dos recursos e o seu representante legal. A responsabilidade da empresa baseia-se no fato dela ter sido beneficiada com os recursos sem que houvesse a comprovação do seu bom e regular emprego. Já a responsabilização do representante legal decorre da natureza pública dos recursos públicos federais originários de renúncia tributária da União. Nessa linha são os seguintes enunciados da Jurisprudência Selecionada do TCU:
- Em caso de débito oriundo de aplicação dos recursos recebidos com amparo na Lei 8.313/1991 (Lei Rouanet) , são condenados solidariamente a empresa responsável pela captação dos recursos e o seu representante legal. A responsabilidade da empresa baseia-se no fato dela ter sido beneficiada com os recursos sem que houvesse a comprovação do seu bom e regular emprego. Já a responsabilização do representante legal decorre do entendimento de que os patrocínios recebidos com amparo na mencionada lei constituem recursos públicos federais originários de renúncia tributária da União. (Acórdão 1600/2010-TCU-Primeira Câmara, rel. Ministro Augusto Nardes) 
- Sempre que juridicamente viável, deve ser promovida a citação solidária da sociedade empresária com seu dirigente, nos casos de tomada de contas especial que envolva renúncia fiscal, a exemplo das atividades desenvolvidas com recursos financeiros captados com amparo na Lei 8.313/1991 (Lei Rouanet) , mormente porque a omissão no dever de prestar contas configura infração que merece ser imputada à pessoa física do gestor, e não apenas à empresa. (Acórdão 4028/2010-TCU-Segunda Câmara, rel. Ministro André de Carvalho) 
- São solidariamente responsáveis os sócios que exercem atividade de gerência na sociedade empresária responsabilizada pela má aplicação dos recursos públicos a ela repassados na forma da Lei 8.313/1991 (Lei Rouanet) . (Acórdão 4997/2020-TCU-Primeira Câmara, rel. Ministro Benjamin Zymler) 
- A responsabilidade pelo débito decorrente de patrocínios concedidos com base na Lei 8.313/9191 (Lei Rouanet) é da empresa responsável pela captação dos recursos e do seu representante legal, em regime de solidariedade. (Acórdão 7374/2010-TCU-Primeira Câmara, rel. Ministro Valmir Campelo) 
Dessa forma, tendo em vista que não constam dos autos elementos que permitam reconhecer a boa-fé dos responsáveis ou a ocorrência de outras excludentes de culpabilidade, as contas da Sociedade Beneficente e Recreativa Imperadores e do Sr. Rodrigo da Silva Costa, devem ser julgadas irregulares, com a imputação solidária do débito, atualizado monetariamente e acrescido de juros de mora, com a aplicação individual da multa prevista no art. 57 da Lei 8.443/1992.
Apropriado, ainda, nos termos do art. 16, § 3º, da Lei 8.443/92 c/c o § 7º do art. 209 do RI/TCU, dar ciência da deliberação à Procuradoria da República no Estado do Rio Grande do Sul para adoção das medidas que considere cabíveis.
Por fim, deixo de acolher as propostas de autorizar o parcelamento das dívidas, por entender que essa medida somente deve ser adotada mediante solicitação das partes.
Ante o exposto, manifesto-me por que o Tribunal aprove o acórdão que ora submeto à deliberação deste Colegiado.
TCU, Sala das Sessões, em 28 de junho de 2022.
AUGUSTO SHERMAN CAVALCANTI 
Relator